【裁判字號】    97,簡上,649
【裁判日期】    971113
【裁判案由】    詐欺
【裁判全文】
臺灣桃園地方法院刑事判決             97年度簡上字第649號
上  訴  人
即  被  告  甲○○
上列上訴人即被告因詐欺案件，經本院以97年度桃簡字第1481號
，中華民國97年6 月27日第一審判決（檢察官聲請簡易處刑案號
：97年度偵字第7858號）後，上訴人提起上訴，本院管轄之第二
審地方法院合議庭判決如下︰
    主  文
上訴駁回。
    事  實
一、甲○○可預見將銀行帳戶提供予姓名年籍不詳之人使用，可
    能幫助不詳之犯罪集團從事財產犯罪行為，作為取得財物或
    財產上之利益之管道，竟基於縱使該人將其帳戶用以從事詐
    欺取財之財產犯罪行為，亦不違反其本意之幫助犯意，於民
    國96年7 月3 日起至同年9 月22日間之某日，在臺灣地區某
    不詳地點，將其向中華郵政公司桃園民生路郵局（下稱桃園
    民生郵局）所申請之帳號00000000000000號帳戶存摺、金融
    卡及密碼，提供予不詳姓名年籍之成年人使用，藉以幫助該
    不詳真實姓名年籍成年人所屬詐欺集團成員從事財產犯罪之
    犯行。嗣該犯罪集團成員意圖為自己不法之所有，而基於詐
    欺取財之犯意，先後為下列犯行：
（一）犯罪集團成員於96年9 月22日下午5 時許，在不詳地點持
      不詳門號撥打電話予丙○○，佯稱丙○○之前網路購物付
      款流程有誤，要拿金融卡去金融機構自動櫃員機查帳，致
      丙○○陷於錯誤，依指示操作自動櫃員機，而匯款新台幣
      （下同）10,666元至甲○○所有之上開桃園民生郵局帳戶
      內。犯罪集團成員於丙○○匯款後，即以甲○○所交付之
      上開桃園民生郵局金融卡，將丙○○所匯款項提領。嗣丙○○查覺受騙，報警循線偵悉上情。
（二）犯罪集團成員於96年9 月22日下午6 時許，在不詳地點持
      不詳門號撥打電話予丁○○，佯稱丁○○之前在網路購物
      之付款流程有誤，要拿金融卡去金融機構自動櫃員機操作
      更正，致丁○○陷於錯誤，依指示操作自動櫃員機，而匯
      款2,00 8元至甲○○所有之上開桃園民生郵局帳戶內。犯
      罪集團成員於丁○○匯款後，即以甲○○所交付之上開桃
      園民生郵局金融卡，將丁○○所匯款項提領。嗣丁○○查
      覺受騙，報警處理而為警循線查悉上情。
（三）另犯罪集團成員於96年9 月22日下午6 時25分許，在不詳
      地點持不詳門號撥打電話予乙○○，佯稱乙○○之前在網
      路購物之付款流程有誤，要拿金融卡去金融機構自動櫃員
      機操作更正，致乙○○陷於錯誤，依指示操作自動櫃員機
      ，而匯款9,123 元至甲○○所有之上開桃園民生郵局帳戶
      內。犯罪集團成員於乙○○匯款後，即以甲○○所交付之
      上開桃園民生郵局金融卡，將乙○○所匯款項提領。嗣乙○○查覺受騙，報警處理而為警循線查悉上情。
二、案經桃園縣政府警察局桃園分局報請臺灣桃園地方法院檢察
    署檢察官偵查後聲請以簡易判決處刑。
    理  由
一、按被告以外之人於審判外之言詞或書面陳述，除法律有規定
    者外，不得作為證據。被告以外之人於審判外之陳述，雖不
    符前4 條之規定，而經當事人於審判程序同意作為證據，法
    院審酌該言詞陳述或書面陳述作成時之情況，認為適當者，
    亦得為證據；當事人、代理人或辯護人於法院調查證據時，
    知有第159 條第1 項不得為證據之情形，而未於言詞辯論終
    結前聲明異議者，視為有前項之同意。刑事訴訟法第159 條
    第1 項、第159 條之5 就此定有明文。查卷附被害人丙○○
    、丁○○、乙○○於警詢中之指述及卷附桃園民生郵局96年
    10月22日桃營字第0960101145號函送被告申請之帳號000000
    00000000號帳戶之開戶基本資料及交易明細表、被害人丙○○、丁○○、乙○○之郵局自動櫃員機匯款交易明細表、內
    部警政署反詐騙案件紀錄表等證據，性質上雖為被告以外之
    人於審判外之陳述，依據前開規定，屬於傳聞證據，惟本案
    當事人對於上開證據之證據能力，於本案言詞辯論終結前，
    未就證據能力問題為爭執，揆諸上開規定，上揭證據均得採
    為本案證據。
二、訊據被告矢口否認有何幫助詐欺犯行，辯稱：其未將桃園民
    生郵局帳戶存摺、金融卡（帳號：00000000000000號）交付
    他人使用，伊於96年5 月間某日將桃園民生郵局存摺、金融
    卡放在公事包內，並將公事包至於其所有之自小客車上，該
    自小客車停放其自宅之地下停車場，詎其嗣發現放置自小客
    車上之公事包遭竊，其內所放置之桃園民生郵局金融卡、存
    摺等物失竊，因該桃園民生郵局帳戶內無存款，故未向警方
    報案，也未向銀行掛失云云。經查：
（一）被害人丙○○、丁○○、乙○○分別於前開時地接獲詐騙
      集團電話，因而陷於錯誤前往自動櫃員機操作匯款至被告
      上開桃園民生郵局帳戶，除據被害人丙○○、丁○○、乙○○於警詢時指訴綦詳外，並有桃園民生郵局96年10月22
      日桃營字第0960101145號函送被告帳號00000000000000
      號帳戶之開戶基本資料及交易明細表1 份，及被害人丙○○、丁○○、乙○○之郵局自動櫃員機匯款交易明細表3
      紙附卷可稽。是以，被害人丙○○、丁○○、乙○○遭詐
      騙後匯款之事實，可堪認定。
（二）被告雖辯稱於96年5 月間某日將桃園民生郵局存摺、金融
      卡放在公事包內，並將公事包至於其所有之自小客車上，
      該自小客車停放其自宅之地下停車場，詎其嗣發現放置自
      小客車上之公事包遭竊，其內所放置之桃園民生郵局金融
      卡、存摺等物失竊云云。然桃園民生郵局96年10月22日桃
      營字第0960101145號函送被告帳號00000000000000號帳戶
      之開戶基本資料中有：被告於96年6 月22日，以遺失印鑑
      為由，申請更換印鑑及變更密碼一事，足見被告確於96年
      6 月22日有至桃園民生郵局辦理更換印鑑及密碼事宜，被
      告既稱其桃園民生郵局存摺、金融卡於96年5 月遭竊，竟
      未於96年6 月22日親至桃園民生郵局辦理更換印鑑及密碼
      時，同時辦理該存摺、金融卡之掛失及補發，實在顯與常
      情有違。再參以被告未向警方報案其桃園民生郵局存摺、
      金融卡遭竊，足徵被告辯稱其桃園民生郵局存摺、金融卡
      於96年5 月間遭竊一事不足採信。
（三）觀諸被告上開桃園民生郵局帳戶之往來明細，被害人丙○○、丁○○、乙○○於遭詐騙後即匯款入被告所有之上開
      帳戶，即遭人提領一空。被告雖矢口否認曾將上開帳戶金
      融卡交予任何人，然上開詐欺集團成員領取贓款之方式係
      經自動櫃員機提領，如被告未曾主動提供其金融卡及密碼
      予該詐欺集團，該集團又如何得以利用被告之金融卡提領
      贓款，且被告於本院審理中供稱其桃園民生郵局金融卡密
      碼設定為為其前妻出生年月日（詳本院卷第25頁），密碼
      為6 個數字，與被告本身之身分證、生日等資料皆不相符
      ，若非其告知，外人何以得知該密碼，而得提領帳戶內金
      錢。再者，該存摺及金融卡被告既無存款在內，且已長期
      間未使用，何以隨身攜帶於公事包內而致遺失，顯與常理
      不符。參以詐騙集團為確保其取得之不法利益，其所利用
      供被害人匯款之存摺帳戶，必係可牢固掌控之金融帳戶，
      而無庸擔心該帳戶遭人掛失或驟然變更密碼，是詐騙集團
      並無利用他人遺失帳戶而甘冒帳戶所有人掛失止付致無法
      提領金錢風險之理。足見被告之桃園民生郵局存摺、金融
      卡及密碼均應係被告交付無誤。被告辯稱該存摺、金融卡
      係96年5 月間遭竊云云，應係卸責之詞，並不可採。
（四）按任何人均可辦理金融帳戶存摺、金融卡使用，如無正當
      理由，實無借用他人存摺、金融卡使用之理，而金融存摺
      、金融卡及密碼亦事關個人財產權益之保障，其專有性甚
      高，除非本人或與本人親密關係者，難認有何理由可自由
      流通使用該存摺、金融卡及密碼，一般人均有妥為保管及
      防止他人任意使用之認識，縱特殊情況偶需交付他人使用
      ，亦必深入瞭解用途及合理性，始予提供，且該等專有物
      品如落入不明人士手中，而未加以闡明正常用途，極易被
      利用為與財產有關之犯罪工具，而有犯罪意圖者，非有正
      當理由，竟徵求他人提供帳戶，客觀上可預見其目的，係
      供為某筆資金之存入，後再行領出之用，且該筆資金之存
      入及提領過程係有意隱瞞其流程及行為人身分曝光之用意
      ，一般人本於一般認知能力均易於瞭解，報章媒體復一再
      披露詐騙集團為規避查緝，故使用他人帳戶以遂行詐欺之
      不法犯罪態樣，被告為一智慮健全之人，對此自難諉為不
      知，且被告任意交付帳戶金融卡及密碼等物予他人，該人
      既有使用帳戶之需，竟不思自行申辦，反大費周章收集他
      人帳戶使用，顯與一般交易常情相悖，則其用途實屬可疑
      ，足證被告應可預見金融帳戶提款卡、密碼等物提供他人
      使用，將幫助他人實施財產犯罪，竟仍將其上開銀行帳戶
      金融卡及密碼交付該來路不明之人，是縱無證據證明被告
      明知該人之犯罪態樣係以該帳戶供詐欺取財之用，惟其顯
      具縱有人以其金融帳戶實施詐欺取財犯罪亦不違背其本意
      之幫助意思至明。綜上所述，被告上開所辯，不足採信。
      是本案事證明確，被告犯行堪予認定，應依法論科。
三、查被告基於幫助詐欺取財之犯意，提供金融機構帳戶之金融
    卡及密碼予不詳姓名年籍之成年人使用，供該人所屬詐欺集
    團成員用以對他人施用詐術，使被害人丙○○、丁○○、乙○○陷於錯誤分別匯款至被告所提供之上開桃園民生郵局帳
    戶內，旋遭轉帳至他處。是核被告所為，係犯刑法第30條第
    1 項、第339 條第1 項詐欺取財罪之幫助犯。該不詳姓名年
    籍成年人及其所屬詐欺集團成員為詐欺取財罪之正犯。原審
    認事用法，並無違誤，量刑亦屬妥當，應予維持。上訴人即
    被告猶以：其所領有之桃園民生郵局帳戶存摺及金融卡係遭
    人竊取，並非其交付他人使用云云置辯，認原審判決判決有
    誤，因而提起本件上訴，並無理由，應予駁回。
據上論斷，應依刑事訴訟法第455 條之1 第3 項、第368 條，判
決如主文。
本案經檢察官楊凱真到庭執行職務。
中    華    民    國    97    年    11    月    13    日
                  臺灣桃園地方法院刑事第八庭
                      審判長法  官  張明儀
                            法  官  張瓊華
                            法  官  呂綺珍
以上正本證明與原本無異。
如不服本判決應於收受判決後10日內向本院提出上訴書狀，並應
敘述具體理由。其未敘述上訴理由者，應於上訴期間屆滿後20日
內向本院補提理由書(均須按他造當事人之人數附繕本)「切勿逕
送上級法院」。
                            書記官  邱仲騏
中    華    民    國    97    年    11    月    24    日


司法院資訊處製作；財團法人民間司法改革基金會備份。
